臺灣臺中地方法院刑事判決
111年度訴字第1133號
公  訴  人  臺灣臺中地方檢察署檢察官
被      告  張秋郎


上列被告因搶奪等案件，經檢察官提起公訴（111年度偵字第179
17號），於準備程序中，被告就被訴事實為有罪之陳述，經告以
簡式審判程序之旨，並聽取當事人之意見後，本院合議庭裁定由
受命法官獨任進行簡式審判程序，並判決如下：
    主    文
張秋郎犯竊盜罪，累犯，處有期徒刑肆月，如易科罰金，以新臺
幣壹仟元折算壹日；又犯搶奪罪，累犯，處有期徒刑捌月。
未扣案之犯罪所得新臺幣貳佰伍拾元沒收，於全部或一部不能沒
收或不宜執行沒收時，追徵其價額。
    犯罪事實
一、張秋郎因缺錢花用，竟意圖為自己不法之所有，分別基於竊
    盜、搶奪之犯意，而為以下行為：先於民國111年4月20日14
    時48分許，騎乘其胞兄張秋雄所有車牌000-0000號普通重型
    機車前往臺中市東區自由二街旁人行道停放後，再徒步於同
    日15時31分許，在臺中市○區○○路000巷0000號前，以自備之
    機車鑰匙（未扣案）竊取黃文啟所有車牌000-000號普通重
    型機車1輛（下稱本案機車），得手後，騎乘竊得之本案機
    車，沿路隨機尋找搶奪目標；嗣於同日15時37分許，在臺中
    市北區太平路與一中街口，見簡嫚晞獨自一人徒步行走在道
    路斑馬線上，即騎乘本案機車由後接近，趁簡嫚晞不及防備
    之際，徒手搶走簡嫚晞右手所提之米色手提包1只，內有簡
    嫚晞所有國民身分證、健保卡、信用卡各1張、金融卡2張、
    IPHONE手機1支、現金新臺幣（下同）250元。張秋郎得手後
    ，即騎乘本案機車往臺中市北區一中街、育才南街方向逃逸
    ，並於逃逸過程中將IPHONE手機丟棄於路邊（已發還），嗣
    後張秋郎將所竊得之本案機車丟棄於臺中市東區雙十路一段
    與公園東路干城客運總站外人行道上（已發還），並將所搶
    奪之米色手提包及其內證件、卡片均丟棄。經臺中市政府警
    察局第二分局獲報後循線調閱監視器始查獲上情。
二、案經黃文啟委託其父親黃其引訴由臺中市政府警察局第二分
    局報告臺灣臺中地方檢察署檢察官偵查起訴。
    理    由
一、本案被告張秋郎（下稱被告）所犯為死刑、無期徒刑、最輕
    本刑為3年以上有期徒刑以外之罪，其於準備程序中就被訴
    事實為有罪之陳述，經告以簡式審判程序之旨，並聽取當事
    人之意見後，本院合議庭依刑事訴訟法第273條之1第1項之
    規定，裁定由受命法官獨任進行簡式審判程序。又本案之證
    據調查，依同法第273條之2規定，不受同法第159條第1項、
    第161條之2、第161條之3、第163條之1及第164條至第170條
    規定之限制，合先敘明。
二、上開犯罪事實，業據被告於警詢、偵訊及本院審理時均坦承
    不諱（見偵卷第32至36、199至201頁、本院卷第84、153、1
    63頁），核與證人即告訴人黃其引、證人即被害人簡嫚晞於
    警詢中之證述相符（黃其引部分：見偵卷第101至102、105
    頁；簡嫚晞部分：見偵卷第89至93頁），並有員警職務報告
    、111年4月20日張秋郎涉嫌搶奪、竊盜案時序一覽表、本院
    111年度聲搜字第631號搜索票、自願受搜索同意書、臺中市
    政府警察局第二分局育才派出所扣押筆錄、扣押物品目錄表
    、扣押物品收據、證人簡嫚晞指認之監視器畫面、贓物認領
    保管單2紙（具領人：簡嫚晞、黃其引）、本案機車所有人
    黃文啟之委託書、監視器畫面截圖47張、現場蒐證照片、車
    輛詳細資料報表、扣押物品照片附卷可稽（見偵卷第19、21
    至26、37、43、57至67、69至75、77至83、95、99、103、1
    07、109至132、132至139、155、195、215至221頁），足徵
    被告上開任意性自白與事實相符，堪予採信。從而，本案事
    證明確，被告上開犯行洵堪認定，均應依法論科。
三、論罪科刑：
(一)核被告所為，分別係犯刑法第320條第1項之竊盜罪、刑法第
    325條第1項之搶奪罪。
(二)被告所犯上開2罪間，犯意各別，行為互殊，應予分論併罰
    。
(三)被告前因①竊盜、搶奪案件，經本院以105年度訴字第1302號
    判決分別判處有期徒刑5月、8月確定；又因②施用毒品案件
    ，經本院以105年度審簡字第1874號判決判處有期徒刑4月確
    定，嗣前揭①、②案件經本院以106年度聲字第1514號裁定應
    執行有期徒刑1年4月確定；再因③竊盜案件，經本院以106年
    度易字第2090號判決判處有期徒刑5月確定，復因④傷害案件
    ，經本院以106年度中簡字第1385號判決判處有期徒刑3月確
    定，嗣前揭③、④案件，經本院以106年度聲字第3717號裁定
    應執行刑有期徒刑7月確定，上開案件接續執行，於107年11
    月8日徒刑執行完畢出監等情，有臺灣高等法院被告前案紀
    錄表、在監在押全國紀錄表、疑似累犯簡列表、上開各裁判
    列印本等在卷可考（見本院卷第99至115、117至118、119至
    122、123至147頁），則其受有期徒刑執行完畢後，5年以內
    故意再犯本案有期徒刑以上之各罪，均屬累犯，依司法院釋
    字第775號解釋意旨，審酌被告於前案執行完畢後，未生警
    惕，故意再為本案犯行，且被告前已有侵害他人財產法益罪
    刑之前案紀錄，本案顯非一時失慮、偶然之犯罪，足見行為
    人有其特別惡性，且前罪之徒刑執行成效不彰，其對於刑罰
    之反應力顯然薄弱，予以加重最低本刑並無人身自由因此遭
    受過苛侵害之罪刑不相當情形，而無違反比例原則，爰均依
    刑法第47條第1項之規定加重其刑。
(四)爰以行為人之責任為基礎，審酌被告不思以正當途徑獲取財
    物，恣意竊取他人停放路邊之機車，再伺機尋找搶奪目標，
    而搶奪他人財物，侵害他人財產法益，所為顯然欠缺尊重他
    人權利之法治觀念，所為實不足取；復考量被告始終坦承犯
    行之犯後態度、犯罪之動機、目的及對被害人所造成之損害
    ，暨被告自陳之智識程度、家庭生活及經濟狀況（見本院卷
    第164頁），分別量處如主文所示之刑，並就竊盜部分諭知
    易科罰金之折算標準。
四、沒收部分：
(一)按犯罪所得，屬於犯罪行為人者，沒收之；前二項之沒收，
    於全部或一部不能沒收或不宜執行沒收時，追徵其價額；犯
    罪所得已實際合法發還被害人者，不予宣告沒收或追徵，刑
    法第38條之1第1項前段、第3項、第5項分別定有明文。
(二)本案被告所竊得之本案機車1輛及所搶得之米色手提包1只、
    IPHONE手機1支、現金250元，均屬被告本案犯行之犯罪所得
    ，而該現金250元經被告花用殆盡，業據被告供承在卷（見
    偵卷第201頁），爰依刑法第38條之1第1項前段規定宣告沒
    收，併依同條第3項規定，於全部或一部不能沒收或不宜執
    行沒收時，追徵其價額。另本案機車1輛、IPHONE手機1支及
    米色手提包1只，均經警尋獲，其中本案機車、IPHONE手機
    均已發還予告訴人黃其引、被害人簡嫚晞，有上開贓物認領
    保管單附卷可參（見偵卷第99、107頁）；扣案之米色手提
    包1只，固屬被告搶奪犯行之犯罪所得，然非被告所有，業
    據被告供陳在卷（見本院卷第162頁），而係被害人簡嫚晞
    所有之物，有臺灣臺中地方檢察署辦案公務電話紀錄表在卷
    為憑（見偵卷第195頁），應發還被害人簡嫚晞，故不予宣
    告沒收。
(三)被告竊盜時所使用之自備機車鑰匙，雖為被告所有供其犯罪
    所用之物，然因未扣案，且該物取得容易，亦無證據證明現
    尚存在；又被告搶得之國民身分證、健保卡、信用卡各1張
    、金融卡2張，因本身並無一定之財產價值或價值甚微，並
    可透過掛失、更換等手段使該等財物失其功用，上開物品均
    不具備刑法上之重要性，爰依刑法第38條之2第2項規定，均
    不予宣告沒收。
(四)至扣案之帽子1個、外套1件、褲子1件、球鞋1雙、口罩1個
    、襪子2個，雖均係被告所有，於本案犯行時所穿戴之物，
    然係其平日穿戴使用，對於本案具體犯罪之實現存在並無工
    具性之直接關聯，尚難認係供實施本案犯罪之物；扣案之安
    全帽1個，並非被告所有，據被告自陳在卷（見偵卷第200頁
    ），亦無其他證據可資認定該物與本案犯罪有涉，是上開扣
    案物，爰均不予宣告沒收，附此說明。
據上論斷，應依刑事訴訟法第273條之1第1項、第299條第1項前
段，刑法第320條第1項、第325條第1項、第47條第1項、第41條
第1項前段、第38條之1第1項前段、第3項，刑法施行法第1條之1
第1項，判決如主文。
本案經檢察官林樹蘭提起公訴，檢察官黃元亨到庭執行職務。
中　　華　　民　　國　　111 　年　　8 　　月　　 9　　日
                  刑事第八庭    法  官  王靖茹
以上正本證明與原本無異。
如不服本判決應於收受判決後20日內向本院提出上訴書狀，並應
敘述具體理由；其未敘述上訴理由者，應於上訴期間屆滿後20日
內向本院補提理由書（均須按他造當事人之人數附繕本）「切勿
逕送上級法院」。
告訴人或被害人如不服判決，應備理由具狀向檢察官請求上訴，
上訴期間之計算，以檢察官收受判決正本之日起算。
                                書記官  廖于萱
中　　華　　民　　國　　111 　年　　8 　　月　　9 　　日
附錄論罪科刑法條：
（中華民國刑法第320條第1項）
意圖為自己或第三人不法之所有，而竊取他人之動產者，為竊盜
罪，處5年以下有期徒刑、拘役或50萬元以下罰金。
（中華民國刑法第325條第1項）
意圖為自己或第三人不法之所有，而搶奪他人之動產者，處6月
以上5年以下有期徒刑。